臺灣臺東地方法院民事判決　　　　　　　98年度重訴字第29號
原　　　告　林克強
　　　　　　林克明
　　　　　　林國慶
兼上三人
法定代理人　胡惠萍
共　　　同
訴訟代理人　蘇建榮律師
被　　　告　范正德
訴訟代理人　簡燦賢律師
被　　　告　吳煥松
上列當事人間因刑事業務過失致死等案件提起附帶民事訴訟請求
損害賠償事件，經本院刑事庭移送前來，本院於民國100 年5 月
11日言詞辯論終結，判決如下：
    主  文
原告之訴及其假執行之聲請均駁回。
訴訟費用由原告負擔。
    事實及理由
一、原告主張：被告吳煥松所有之拼裝車（下稱系爭拼裝車）因
    煞車功能不佳，於民國95年8 月26日前往被告范正德之永和
    汽車修理服務廠（下稱永和汽修廠）維修後，仍有煞車卡住
    ，釋放不良之情形，遂於95年9 月間再進永和汽修廠換裝空
    氣輔助式之煞車系統，詎被告范正德竟使用內部○型橡皮筏
    已快磨損平滑，即將失去氣密功能之中古煞車空氣輔助器（
    下稱系爭煞車空氣輔助器），致系爭拼裝車於95年9 月20日
    修護出廠後，仍出現煞車不正常之現象，嗣被告吳煥松於95
    年11月間從事位於臺東縣東河鄉都蘭村都蘭農會集貨場之新
    建農會集貨場工程時，僱用原告之被繼承人林甲成從事板模
    裝釘之工作，將系爭拼裝車交由其載運板模，致林甲成於95
    年11月4 日下午1 時30分許，駕駛系爭拼裝車載運板模前往
    上開工作場所途中，行經臺東縣東河鄉○○村○區○○道路
    ，因系爭煞車空氣輔助器內部○型橡皮筏已磨損平滑，失去
    氣密性，系爭煞車空氣輔助器失去功能，因而煞車失靈，於
    擦撞路邊山壁後，系爭拼裝車翻覆於路旁，林甲成亦跌落於
    路旁邊溝，受傷誘發急性心肌梗塞死亡。原告林克強、林克
    明、林國慶、胡惠萍，分別為林甲成之長子、次子、三子及
    妻，均為其繼承人，爰依民法第184 條第1 項前段、第185
    條第1 項、第192 條、第194 條規定，請求被告連帶賠償原
    告林克強慰撫金新臺幣（下同）100 萬元、扶養費280,756
    元，連帶賠償原告林克明慰撫金100 萬元、扶養費330,928
    元，連帶賠償原告林國慶慰撫金100 萬元、扶養費354,830
    元，連帶賠償原告胡惠萍慰撫金100 萬元、扶養費1,939,54
    0 元、殯葬費147,020 元。並聲明：(一)被告應連帶給付原告
    林克強1,280,756 元，應連帶給付原告林克明1,330,928 元
    ，應連帶給付原告林國慶1,354,830 元，應連帶給付原告胡
    惠萍3,086,560 元，及均自起訴狀繕本送達被告翌日即96年
    7 月20日（見本院交重附民卷第15、16頁）起至清償日止按
    年息5 ％計算之利息。(二)願供擔保請准宣告假執行。
二、被告吳煥松則以：本件事故之發生，根據警方調查結果，係
    被告范正德更換之系爭煞車空氣輔助器不會密氣，導致系爭
    拼裝車煞車失靈，應由被告范正德負責；且經中央警察大學
    鑑定結果，係因林甲成操控不當，偏離正常行駛路徑，駛出
    路外遇邊坡右高左低地形，導致車身翻覆；又其未指示林甲
    成駕駛系爭拼裝車；另勞工保險局已給付之死亡補償532,80
    0 元、家屬補償100,000 元，及被告吳煥松已給付之喪葬費
    180,000 元，應自原告請求被告給付之金額中扣除等語，資
    為抗辯。並聲明：(一)原告之訴駁回。(二)如受不利之判決，請
    准供擔保免為假執行。
三、被告范正德則以：其為被告吳煥松換裝系爭拼裝車之煞車空
    氣輔助器，已盡專業上之注意義務，檢視橡皮閥等零件，本
    件事故係換裝使用45天後發生，其並無過失；又林甲成擅自
    駕駛系爭拼裝車，與有過失等語，資為抗辯，並聲明：(一)原
    告之訴駁回。(二)如受不利之判決，請准供擔保免為假執行。
四、兩造不爭執及爭執事項：
  (一)兩造不爭執事項：
  1.被告吳煥松所有之系爭拼裝車因煞車功能不佳，於95年8 月
    26日前往被告范正德之永和汽修廠維修後，仍有煞車卡住，
    釋放不良之情形，遂於95年9 月間再進永和汽修廠進行維修
    ，換裝系爭煞車空氣輔助器。
  2.被告吳煥松於95年11月4 日僱用林甲成從事臺東縣東河鄉都
    蘭村都蘭農會集貨場之新建農會集貨場工程之板模裝釘工作
    。
  3.林甲成於95年11月4 日下午1 時30分許，駕駛系爭拼裝車，
    擦撞路邊山壁後翻覆，跌落於路旁邊溝，受傷誘發急性心肌
    梗塞，經送醫後，仍於同日下午2 時2 分死亡。
  4.原告林克強、林克明、林國慶、胡惠萍，分別為林甲成之長
    子、次子、三子及妻，均為其繼承人。
  5.原告胡惠萍支出殯葬費147,020 元。
  6.勞工保險局已給付原告死亡補償532,800 元、家屬補償100,
    000 元，被告吳煥松已給付原告喪葬費180,000 元。
  7.經中央警察大學鑑定結果，系爭拼裝車在送被告范正德之永
    和汽修廠第二次維修後45天發生翻車事故，其間並無剎車機
    件問題，且路面留有煞車印痕，而認有煞車系統仍有作用，
    有中央警察大學97年12月29日校鑑科字第0960005000號檢送
    之中央警察大學鑑定書可稽。又經國立中央大學鑑定結果，
    該煞車空氣輔助器在進氣閥至出氣口間，存有不明原因之內
    部磨損、或因元件間匹配不當產生之間隙，造成輸送於其間
    的空氣壓力約有10％之損失，雖然會對車輛之煞車效能產生
    影響，但因一般工程設計皆會採用安全因素之考慮，以強化
    設計目標之功能，該等差異仍在可容許之範圍，不致影響車
    輛之煞車效能；若系爭煞車空氣輔助器被應用於出氣口之空
    氣壓力係介於2~7Kg/c㎡ 之煞車系統作為「煞車空氣輔助器
    」時，應具有正常的煞車（輔助）功能；以應用於一般重型
    車輛之「煞車空氣輔助器」為例，通常在進氣口端之空氣壓
    力採用7Kg/c㎡ ，做為提供煞車卡鉗分泵之動力，以產生煞
    車效能；系爭煞車空氣輔助器出氣口端之空氣壓力為6.5Kg/
    c㎡ ，仍具有正常之煞車（輔助）功能，有國立中央大學99
    年10月12日中大研字第0991430380號函檢送之鑑定報告可稽
    。
  8.被告因本件事故涉嫌業務過失致死等案件，經臺灣臺東地方
    法院檢察署下稱臺東地檢署）以95年度偵字第2973號、96年
    度偵字第951 號起訴書提起公訴，經本院以96年度交訴字第
    9 號判決各處有期徒刑1 年，嗣臺灣高等法院花蓮分院以98
    年度交上訴字第10號判決，將原判決撤銷，改判無罪確定。
  (二)兩造有爭執事項：
  1.被告有無共同過失致林甲成死亡之行為？
  本件事故發生時，系爭拼裝車之煞車空氣輔助器有無具備正
    常之煞車功能？
  被告吳煥松有無將系爭拼裝車交由林甲成使用？
  2.原告各得請求被告連帶賠償之扶養費、慰撫金、喪葬費為若
    干？
  3.勞工保險局已給付之死亡補償532,800 元、家屬補償100,00
    0 元，及被告吳煥松已給付之喪葬費180,000 元，應否自原
    告請求被告連帶賠償之金額中扣除之？
  4.林甲成是否與有過失？被告得否主張過失相抵？過失責任比
    例為何？被告連帶賠償金額按過失比例減輕後為若干？
五、得心證之理由：
  (一)因故意或過失，不法侵害他人之權利者，負損害賠償責任；
    數人共同不法侵害他人之權利者，連帶負損害賠償責任；不
    法侵害他人致死者，對於支出醫療及增加生活上需要之費用
    或殯葬費之人，亦應負損害賠償責任；不法侵害他人致死者
    ，被害人之父、母、子、女及配偶，雖非財產上之損害，亦
    得請求賠償相當之金額，民法第184 條第1 項前段、第185
    條第1 項、第192 條、第194 條分別定明文。又民事訴訟如
    係由原告主張權利者，應先由原告負舉證之責，若原告先不
    能舉證，以證實自己主張之事實為真實，則被告就其抗辯事
    實即令不能舉證，或其所舉證據尚有疵累，亦應駁回原告之
    請求（最高法院17年上字第917 號判例意旨參照）。
  (二)經查，原告主張被告吳煥松所有之系爭拼裝車，因煞車功能
    不佳，於95年8 月26日前往被告范正德之永和汽修廠維修後
    ，仍有煞車卡住，釋放不良之情形，遂於95年9 月間再進永
    和汽修廠進行維修，換裝系爭煞車空氣輔助器，有被告范正
    德經營之永和汽修廠車輛交修單2 件（見臺東地檢署95年度
    相字第262 號卷，下稱相驗卷，第39、41頁）可稽。又被告
    吳煥松於95年11月4 日僱用林甲成從事臺東縣東河鄉都蘭村
    都蘭農會集貨場之新建農會集貨場工程之板模裝釘工作，此
    為被告不爭執之事實（見本院重訴字卷第31、69頁）。林甲
    成於同日駕駛被告吳煥松所有之系爭拼裝車，行經臺東縣東
    河鄉○○村○區○○○道路，翻覆於路邊，林甲成因急性心
    肌梗塞而死亡，有道路交通事故現場圖、道路交通事故調查
    報告表(一)、(二)各1 件及現場照片10張（見相驗卷第7 至14頁
    ）可稽。又林甲成因本件事故受有頭部外傷、顱內出血、顱
    骨骨折等傷害，經臺東地檢署檢察官相驗屬實，有相驗筆錄
    、相驗屍體證明書、驗斷書以及相驗照片18張（見相驗卷第
    17、25至34、47至57頁）。而林甲成死因為心肌梗塞，其發
    生本件車禍所造成之外傷皆有清楚之生理反應，車禍應係發
    生於林甲成心肌梗塞發作死亡前，因此林甲成係因發生車禍
    誘發急性心肌梗塞而死亡，有法務部法醫研究所95年12月27
    日法醫理字第0950005309號函附鑑定書（見相驗卷第161 至
    168 頁）可稽。上揭事實，業經調本院96年度交訴字第9 號
    刑事卷查明屬實。又原告林克強、林克明、林國慶、胡惠萍
    ，分別為林甲成之長子、次子、三子及妻，均為其繼承人，
    有繼承系統表（見本院重訴字卷第94頁）、戶籍謄本（見本
    院交重附民字卷第7頁）可稽。堪認原告主張之上揭事實，
    均為真實。
  (三)又原告主張林甲成駕駛之系爭拼裝車，因被告范正德所換裝
    之系爭煞車空氣輔助器失去功能，導致煞車失靈，被告吳煥
    松將系爭拼裝車交由林甲成駕駛，兩人均有過失，為林甲成
    發生本件事故之原因云云。經查，於本件事故發生後，臺東
    地檢署檢察官於95年11月13日前往都蘭派出所勘驗系爭拼裝
    車，並命證人劉武忠檢查系爭拼裝車及其煞車系統結果：「
    發現該車煞車空氣輔助器會漏氣，因此無法煞車，檢察官以
    泡沫測試，確有大量漏氣現象；經拆解該空氣輔助器前方六
    邊形八卦頭之底部活塞漏氣，彈簧無法自動彈回，經檢視應
    係活塞內環之○型橡皮圈彈性疲乏所造成」，有檢察官勘驗
    筆錄（見相驗卷第113 頁）可稽。另證人劉武忠於偵查中證
    稱：伊有40多年修理拼裝車的經驗…該車的氣壓根本沒有動
    ，都在零，這樣是無法煞車的…該車空氣煞車輔助器前方八
    卦頭的活塞內的○型橡皮已失去彈性，且已磨損，根本沒有
    凸出來…該橡皮筏是裝在內部，根本撞不到等語（見相驗卷
    第114 至117 頁）。惟經中央警察大學鑑定結果，系爭拼裝
    車在送被告范正德之永和汽修廠第二次維修後45天發生翻車
    事故，其間並無剎車機件問題，且路面留有煞車印痕，而認
    有煞車系統仍有作用，有中央警察大學97年12月29日校鑑科
    字第0960005000號檢送之中央警察大學鑑定書（見本院96年
    度交訴字第9 號刑事卷(二)第84至87頁））可稽。又經國立中
    央大學鑑定結果，該煞車空氣輔助器在進氣閥至出氣口間，
    存有不明原因之內部磨損、或因元件間匹配不當產生之間隙
    ，造成輸送於其間的空氣壓力約有10％之損失，雖然會對車
    輛之煞車效能產生影響，但因一般工程設計皆會採用安全因
    素之考慮，以強化設計目標之功能，該等差異仍在可容許之
    範圍，不致影響車輛之煞車效能；若系爭煞車空氣輔助器被
    應用於出氣口之空氣壓力係介於2~7Kg/c㎡ 之煞車系統作為
    「煞車空氣輔助器」時，應具有正常的煞車（輔助）功能；
    以應用於一般重型車輛之「煞車空氣輔助器」為例，通常在
    進氣口端之空氣壓力採用7Kg/c㎡ ，做為提供煞車卡鉗分泵
    之動力，以產生煞車效能；系爭煞車空氣輔助器出氣口端之
    空氣壓力為6.5Kg/c㎡ ，仍具有正常之煞車（輔助）功能，
    有國立中央大學99年10月12日中大研字第0991430380號函檢
    送之鑑定報告可稽，業經調臺灣高等法院花蓮分院98年度交
    上訴字第10號刑事卷查明屬實（見該卷第146 頁起）。堪認
    系爭煞車空氣輔助器內之○型橡皮圈，因彈性疲乏而造成變
    形，造成空氣壓力損失，以泡沬測試，可產生如檢察官勘驗
    時之測試結果，惟系爭煞車空氣輔助器，於應用於一般重型
    車輛時，仍具有正常之煞車功能，並未有失去功能之情形。
    原告主張本件事故發生時，系爭拼裝車之煞車空氣輔助器不
    具備正常之煞車功能云云，即非可採，其執此主張被告有過
    失致林甲成死亡之行為，並請求被告連帶負損害賠償責任，
    應屬無據。
六、綜上所述，原告依據民法第184 條第1 項前段、第185 條第
    1 項、第192 條、第194 條規定，請求被告連帶給付原告林
    克強1,280,756 元，連帶給付原告林克明1,330,928 元，連
    帶給付原告林國慶1,354,830 元，連帶給付原告胡惠萍3,08
    6,560 元，及均自刑事附帶民事起訴狀繕本送達之翌日即96
    年7 月20日（見本院附民卷第16頁）起至清償日止，按年息
    5 ％計算之利息，為無理由，不應准許。其假執行之聲請，
    亦失所附麗，應併予駁回。
七、兩造其餘之攻擊防禦方法及未經援用之證據，經本院審酌後
    ，認為均不影響本判決之結果，自無逐一詳予論駁之必要，
    併此敘明。
八、據上論結，本件原告之訴為無理由，依民事訴訟法第78條，
    判決如主文。
中    華    民    國   100    年    5    月    18     日
                  民事庭    審判長法  官  李芳南
                                  法  官  楊憶忠
                                  法  官  陳世源
以上正本係照原本作成。
如對本判決上訴，須於判決送達後廿日內向本院提出上訴狀，如
委任律師提起上訴者，應一併繳納上訴審裁判費。
中    華    民    國   100    年    5     月    18    日
                                  書記官  莊惠如